臺灣雲林地方法院民事判決　　　　　　　 94年度訴字第291號
原　　　告　己○○
訴訟代理人　邱創典律師
被　　　告　庚○○
　　　　　　丙○○
　　　　　　乙○○
　　　　　　甲○○
　　　　　　丁○○
上　一　人
訴訟代理人　戊○○○
被　　　告　丑○○
　　　　　　癸○○
　　　　　　壬○○
　　　　　　辛○○
　　　　　　寅○○
上　一　人
訴訟代理人　子○○
上列當事人間請求分割共有物事件，本院於民國94年7 月27日言
詞辯論終結，判決如下：
    主  文
壹、被告丑○○、癸○○、壬○○、辛○○應就坐落雲林縣大埤
    鄉○○巷段二七地號、地目旱、面積四．二六八二公頃土地
    ，被繼承人許黃碧紅應有部分一０八分之九辦理繼承登記。
貳、兩造共有上開土地，以雲林縣斗南地政事務所民國九十四年
    七月四日複丈成果圖所示方法分割，即：
一、符號１部分面積一．四二二七公頃土地分歸被告寅○○所有
    。
二、符號２部分面積０．七一一四公頃土地分歸被告丁○○所有
    。
三、符號３部分面積０．四四四六公頃土地分歸被告丙○○所有
    。
四、符號４部分面積０．三五五七公頃土地分歸被告丑○○、癸○○、壬○○、辛○○共同取得，並保持公同共有。
五、符號５部分面積一．０六七一公頃土地分歸被告庚○○所有
    。
六、符號６部分面積０．０八八九公頃土地分歸原告所有。
七、符號７部分面積０．０八八九公頃土地分歸被告甲○○所有
    。
八、符號８部分面積０．０八八九公頃土地分歸被告乙○○所有
    。
、訴訟費用由兩造按原應有部分比例負擔。
　　事實及理由
一、被告丙○○、乙○○、甲○○、丑○○、癸○○、壬○○、
　　辛○○未於言詞辯論期日到場，核無民事訴訟法第386 條各
　  款所列情形，爰依原告聲請，由其一造辯論而為判決。
二、原告主張：坐落雲林縣大埤鄉○○巷段27地號、地目旱、面
    積4.2682公頃土地（下稱系爭土地）為兩造所共有，應有部
    分各如土地登記謄本所載之權利範圍欄所示，原告欲分割土
    地以便利土地之利用，然系爭土地共有人之一許黃碧紅已於
    民國87年12月28日死亡，而其繼承人即被告丑○○、癸○○
    、壬○○、辛○○，尚未辦理繼承登記，為此被告丑○○等
    人應就系爭土地被繼承人許黃碧紅應有部分108 分之9 辦理
    繼承登記後，以利分割。又系爭土地迄今仍保持共有，致土
    地均無法充分利用，而兩造間並未定有不能分割之期限，亦
    無因物之使用目的，不能分割之情形，為充份利用各共有人
    土地，爰依民法第823 條第1 項規定訴請裁判分割等語。並
    聲明：如主文所示。
三、被告部分：
  (一)被告丙○○、乙○○、甲○○、丑○○、癸○○、壬○○、
　　辛○○未於言詞辯論期日到場，亦未提出書狀作何聲明或陳
  　述。
　(二)被告庚○○、丁○○、寅○○陳稱：同意原告之分割方案等
  　語。
四、按各共有人得隨時請求分割共有物，但因物之使用目的不能
    分割或契約訂有不分割之期限者，不在此限。又共有物之分
    割，依共有人協議之方法行之，分割方法不能協議決定者，
    法院得因任何共有人之聲請，命為左列之分配：一、以原物
    分配於各共有人。二、變賣共有物，以價金分配於各共有人
    ，民法第823 條第1 項、第824 條第1 項、第2 項分別定有
    明文。原告主張系爭土地為兩造所共有，應有部分各如土地
    登記謄本所載之權利範圍欄所示，原告欲分割土地以便利土
    地之利用，然系爭土地共有人之一許黃碧紅已於87年12月28
    日死亡，而其繼承人即被告丑○○、癸○○、壬○○、辛○○，尚未辦理繼承登記，為此上開繼承人即被告丑○○等4
    人，應就系爭土地被繼承人許黃碧紅應有部分108 分之9辦
    理繼承登記後，以利分割。又系爭土地之共有人間並無不分
    割之特約，亦無因物之使用目的不能分割之情形，惟無法達
    成協議分割等情，業據原告提出地籍圖謄本、土地登記謄本
    、繼承系統表、戶籍謄本為證，並經本院現場履勘明確，製
    有勘驗筆錄在卷可稽，復為被告所不爭執，再徵之上開土地
    共有人之一丙○○、乙○○、甲○○、丑○○、癸○○、壬○○、辛○○迭經本院傳喚，均未到庭主張其等權利，亦未
    就分割之方法有所主張，顯已無法協議分割以觀，足認兩造
    無法達成協議分割，堪信原告上開之主張屬實，是原告以兩
    造不能達成分割協議，訴請被告丑○○、癸○○、壬○○、辛○○辦理繼承登記，及裁判分割系爭土地，應予准許
　  。
五、按裁判上定共有物之分割分法，法院有審酌共有物各種情形
    ，顧及共有人全體利益而自由裁量之權，不受任何當事人主
    張之拘束，最高法院29年度上字第1792號、49年度台上字第
    2569號判例可資參照。查系爭土地形狀近似南北長、東西窄
    之長方形，面積為4.2682公頃，西臨3 米之產業道路連接省
    道對外交通，中間則貫穿6 米既成巷道供使用系爭土地內側
    之共有人出入，如現況圖（見雲林縣斗南地政事務所94 年4
    月19日複丈成果圖）編號１為廠房及稻田，使用面積1.4200
    公頃，現為被告寅○○使用；編號２為竹園，使用面積0.76
    63公頃，現為被告丁○○使用；編號３、８分別為稻田、花
    生田，使用面積0.4157、0.0260公頃，現為被告丙○○使用
    ；編號４為鳳梨田及墳墓，使用面積0.3814公頃，現為許黃
    碧紅之繼承人使用；編號５、１０分別為鳳梨田、稻田及鳳
    梨田，使用面積0.5113、0.3852公頃，現為被告庚○○使用
    ；編號６為住宅及鳳梨田，使用面積0.1156公頃，現為原告
    使用；編號７為竹園，使用面積0.1056公頃，現為被告甲○○使用；編號９為竹園，使用面積0.1411公頃，現為被告乙○○使用等情，業經本院會同雲林縣斗南地政事務所勘驗現
    場明確，並製有勘驗筆錄，及該所94年4 月19日土地複丈成
    果圖在卷可憑。本院審酌原告所主張之雲林縣斗南地政事務
    所94年7 月4 日複丈成果圖所示方法分割，係依兩造現使用
    區域為分割原則，變動較小，亦無他人互相配合之牽制，影
    響較小，且分割後兩造取得之土地均屬方正，各共有人間均
    便於利用，且被告庚○○、丁○○、寅○○亦同意此案。故
    綜上各情認依原告主張之分割方案即雲林縣斗南地政事務所
    94年7 月4 日之複丈成果圖所示方法分割對兩造較公平、合
    理，且符合土地整體之利用價值並兼及兩造間共有價值平等
    均衡原則，乃判決如主文第貳項所示。
六、末查，分割共有物乃具非訟事件之性質，本院斟酌何種分割
    方法較能增進共有物之經濟效益，並兼顧兩造之利益，以決
    定適當之分割方法，不因何造起訴而有不同，故原告請求分
    割之訴雖有理由，惟關於訴訟費用負擔，以共有人全體各按
    其應有部分比例負擔，方屬事理之平，併此敘明。
七、訴訟費用負擔之依據：民事訴訟法第80條之1
中　　華　　民　　國　　94　　年　　8 　　月　　10　　日
                  民事第二庭    法  官  陳秋如
以上正本係照原本作成。
如對本判決上訴，須於判決送達後20日內向本院提出上訴狀（需
按他造人數提出繕本）。
中　　華　　民　　國　　94　　年　　8 　　月　　10　　日
                                書記官　沈瑞芳
